臺灣臺中地方法院刑事判決　　　　　　　96年度易字第4651號
公　訴　人　臺灣臺中地方法院檢察署檢察官
被　　　告　乙○○
選任辯護人　張益隆律師
被　　　告　丙○○
上列被告等因重利等案件，經檢察官提起公訴（96年度偵字第11
841號），本院判決如下：
    主    文
乙○○所犯罪名及處罰、從刑，詳如附表「罪名及處罰」、「從
刑」欄所示，應執行有期徒刑陸月，如易科罰金，以新臺幣壹仟
元折算壹日；扣案之未完成發票行為之面額三十萬元本票壹張、
本票存根壹張（註明發票人為丁○○、發票日期為九十六年一月
一日、金額三十五萬元）、影印支票及本票影本之紙張張，均
沒收。
乙○○被訴恐嚇楊素珍部分，無罪。
丙○○共同犯恐嚇危害安全罪，處有期徒刑貳月，減為有期徒刑
壹月，如易科罰金，以新臺幣壹仟元折算壹日。扣案之影印支票
及本票影本之紙張張，沒收。
    犯罪事實
一、乙○○曾於民國九十三年間因妨害風化案件，經本院判處有
    期徒刑三月確定，於九十三年六月二十五日以易科罰金執行
    完畢。詎乙○○仍不知悔改，復基於重利放款之犯意，乘丁○○急迫用錢之際，於下列時間、地點貸放金錢予丁○○，
    並向丁○○收取重利，而取得與原本顯不相當之重利：
(一)、於九十五年七月間某日，在臺中市○區○○路三四三號七樓
    之三處，趁丁○○急需用錢時，貸以新臺幣（下同）五萬元
    ，約定以每一個月為一期，每期利息為五千元，折合週年利
    率為百分之一百二十，並於借款時預扣第一期利息，丁○○
    實際取得四萬五千元，乙○○因而取得與原本顯不相當之重
    利。而丁○○於借款後一個月，如數償還五萬元。
(二)、於前開借款後約二、三個月，在臺中市○區○○路三四三號
    七樓之三處，趁丁○○急需用錢時，貸以十萬元，約定以每
    一個月為一期，每期利息一萬元，折合週年利率為百分之一
    百二十，並於借款時預扣第一期利息，丁○○實際取得九萬
    元，乙○○因而取得與原本顯不相當之重利。而丁○○於借
    款後一個月，如數償還十萬元。
(三)、於前開借款後不久，在臺中市○區○○路三四三號七樓之三
    處，趁丁○○急需用錢時，貸以二十萬元，約定以每一個月
    為一期，每期利息二萬元，折合週年利率為百分之一百二十
    ，並於借款時預扣第一期利息，丁○○實際取得十八萬元，
    乙○○因而取得與原本顯不相當之重利。
(四)、而丁○○因上開二十萬元借款本金無法順利償還乙○○，乃
    於九十六年農曆年前，再前往臺中市○區○○路三四三號七
    樓之三處，向乙○○借款十五萬元，乙○○又趁丁○○急需
    用錢之際，貸以十五萬元，約定以每一個月為一期，每期利
    息為一萬五千元，折合週年利率為百分之一百二十，並於借
    款時預扣第一期之利息，且必須由丁○○提出支票供質押擔
    保。詎丁○○竟利用在其妹戊○○擔任負責人之汰原實業有
    限公司（以下簡稱汰原公司）任職，負責請領空白支票之機
    會，意圖為自己不法之所有，接續侵占戶名為汰原公司之合
    作金庫銀行西屯分行票號票號XG0000000、XG0000000、XG00
    00000、XG0000000、XG0000000、XG0000000、XG0000000號
    之空白支票共七張，並未經戊○○之同意，即盜用汰原公司
    與戊○○之印章蓋在票號XG0000000、XG0000000號空白支票
    之發票人欄內，且填載發票日期及發票金額各為二十萬元，
    交付給乙○○抵償擔保前開借款（丁○○所涉偽造有價證券
    等罪行，由本院另案審理），復交付未完成發票行為之面額
    三十萬元本票一張給乙○○以為憑證。
二、嗣因戊○○發現上開汰原公司之支票遭竊後，乃依規定掛失
    止付，致乙○○提示支票時無法獲得兌現，外加丁○○自九
    十六年之農曆春節前起，無法再依約定繳付重利及償還本金
    ，乙○○竟基於恐嚇危害安全之犯意，於九十六年農曆春節
    前，以不詳電話撥打戊○○持有之門號0000－000＊
    ＊＊號（詳卷）行動電話，以「你不解決，你姐姐會綁架你
    的小孩，我知道你兒子在國外留學，也知道他的住址，我也
    知道你的車牌號碼」等危害他人生命、身體安全之言詞恫嚇
    戊○○，戊○○因而心生畏懼，致生危害於安全。乙○○復
    於九十六年四月五日，與丙○○共同基於恐嚇之犯意聯絡，
    在乙○○住處，由乙○○交付影印丁○○所交付之支票及本
    票影本之紙張三張（金額合計一百四十萬元）給丙○○，由
    丙○○持向戊○○討債，且言明日後再包紅包致謝。丙○○
    取得前開票據影本後，先於九十六年四月二十一日下午三時
    許，前往戊○○位於臺中縣龍井鄉○○○路二二Ｏ巷三十五
    號之公司討債，因戊○○未在公司，其竟於嗣後撥打戊○○
    電話，以不還錢即要對所經營之公司不利等危害他人財產安
    全之言詞，恫嚇戊○○，致戊○○心生畏懼危害於安全。嗣
    戊○○報警處理，警方於九十六年四月二十五日，持搜索票
    在乙○○位於臺中市○區○○路三四三號七樓之三住處，當
    場扣得丁○○之身分證一枚、丁○○簽發之本票二張（面額
    三十五萬元之本票，尚未完成發票行為、面額二十萬元之本
    票，發票日為九十五年一月十五日，到期日為九十五年三月
    十五日）、本票存根二張（其中一張註明發票人為丁○○、
    發票日期為九十六年一月一日，金額三十五萬元，此張存根
    與本案相關；另一張則註明日期為八十九年七月九日，此張
    存根應與本案無關）。且經警方訊問乙○○後，得知丙○○
    曾前往討債，經通知丙○○到場後，再扣得乙○○所有交付
    用以共同恐嚇討債之影印支票及本票影本之紙張三張。
三、案經臺中市警察局第六分局報請臺灣臺中地方法院檢察署檢
    察官偵查起訴。
　　理　　由
壹、有關證據能力部分：
　　　　按被告以外之人於審判外之言詞或書面陳述（即學理上
    所謂之「傳聞證據」），依刑事訴訟法第一百五十九條第一
    項之規定，除法律有規定者外，原則上雖無證據力，但若符
    合同法第一百五十九條之一至第一百五十九條之五所規定之
    情形者（即所謂傳聞法則之例外情形），仍例外具有證據能
    力，非謂被告以外之人於審判外之言詞或書面陳述，均一律
    無證據能力。本件有關之證據能力分述如下：
一、按被告以外之人於檢察事務官、司法警察官或司法警察調查
    中所為之陳述，與審判中不符時，其先前之陳述具有可信之
    特別情況，且為證明犯罪事實存否所必要者，得為證據，刑
    事訴訟法第一百五十九條之二定有明文。本件證人丁○○、
    戊○○之警詢筆錄，雖屬審判外之陳述，惟非一律無證據能
    力。證人丁○○業於警詢中證稱被告乙○○對其貸以金錢而
    收取重利之事實，雖其於本院審理時翻異前詞，改稱被告借
    錢給其，並未向其收取利息等語，惟證人丁○○於偵查中經
    檢察官訊問時，業已證稱：警詢筆錄所述均實在等語，復經
    具結擔保其證詞之可信性，且證人丁○○之警詢筆錄內容與
    其在偵查中所為之證述亦相符合，故證人丁○○於警詢之陳
    述具有可信之特別情況，且為證明犯罪事實存否所必要者，
    依刑事訴訟法第一百五十九條之二之規定，應有證據能力。
    另證人戊○○自警詢、偵查中及本院審理時之證詞一致，且
    證人戊○○業於本院審理時具結，而經檢察官、被告及辯護
    人行對質、詰問在案，是其警詢筆錄亦應有證據能力。
二、復按被告以外之人於偵查中向檢察官所為之陳述，除顯有不
    可信之情況者外，得為證據，刑事訴訟法第一百五十九條之
    一第二項定有明文。證人丁○○、戊○○之偵訊筆錄，業據
    渠等具結擔保證詞之真實性，渠等於偵查中之證述又無不法
    取供情形，渠等證述自有任意性。且證人戊○○於本院審理
    時具結，而經檢察官、被告及辯護人行對質、詰問在案，其
    於偵查中及本院審理時之證詞亦大致相符。是證人丁○○、
    戊○○於偵查中向檢察官所為之陳述，並無顯有不可信之情
    況，應具有證據能力。
貳、實體判斷之理由
一、訊據被告乙○○固坦承有借款給被害人丁○○之事實，惟矢
    口否認有何重利及恐嚇之犯行，辯稱：其借錢給丁○○，並
    未向丁○○收取利息，其也沒有恐嚇丁○○及戊○○云云；
    另訊據被告丙○○則矢口否認有何向被害人戊○○恐嚇之犯
    行，辯稱：其與戊○○係在電話中談如何解決支票之債務問
    題，其只是說支票在其手上，其會將支票存入銀行，其並未
    恐嚇戊○○，後來戊○○說她有報警，一切給警方處理，後
    來警方有叫其過去，其也有去云云。然查：
(一)、被告乙○○借錢給被害人丁○○，並向丁○○收取重利之事
    實，業據被害人丁○○於警詢時證稱：「我從九十五年七月
    在臺中市○○路陸續向乙○○借款五至十萬元，她說利息借
    五萬一個月五千元，借十萬元利息一萬元，每次她都是先將
    利息扣除，我每次都有簽立本票予乙○○，但我還錢以後她
    都不將本票還給我，九十五年八月份我再向她借三十五萬元
    ，她算一算我的利息還欠她五萬元，所以要我拿一張四十萬
    元支票作為抵押，我因為沒有支票，便竊取我妹妹戊○○的
    公司支票，並開立二張面額各二十萬元的支票給她做抵押，
    她則給我三十一萬元，九十六年二月底，我因為沒有錢償還
    利息，在她家裏她就扣留我的健保卡及身分證，要我找我妹
    妹儘速償還該筆款項，我於三月十九日償還她利息二萬元。
    」等語，於偵查中證稱：「（當時在警察局所述是否實在？
    ）都事實，我從九十五年七月間開始跟乙○○借錢，因無意
    認識乙○○，知道她有在放款，所以就跟她借錢，第一次跟
    她借五萬元，一個月利息五千元，有預扣第一期利息，實際
    上她只給我四萬五千元，．．．我借錢及還錢的地點都在臺
    中市○○路七樓的家中，又隔了二、三個月又跟她借十萬元
    ，地點一樣，一個月利息一萬元，一樣預扣利息，這筆錢有
    還了，這後來我又跟她借了二十萬元，一直沒有辦法還本金
    ，只有還利息，利息每月要給二萬元，一直到九十六年農曆
    過年前又跟她借十五萬元，利息跟以前一樣算法，所以總共
    欠她三十五萬元，這時候她說一定要有一張支票跟她作擔保
    ，我就偷我妹妹的支票去作擔保，．．．乙○○扣一成後，
    實際給我三十一萬元，我開給她二張票，每張票金額都是二
    十萬元。」等語屬實，並有扣案之丁○○所簽發之本票一張
    （面額三十五萬元之本票，尚未完成發票行為）、本票存根
    一張（註明發票人為丁○○、發票日期為九十六年一月一日
    ，金額三十五萬元）、影印支票及本票影本之紙張三張可資
    佐證。且被害人丁○○於本院審理時證稱：「（對妳在偵查
    中所述有何意見？）沒有意見。」、「（剛才提示的卷證中
    於偵查中所述是否實在？）點頭。」等語，亦不否認其在偵
    查中之證詞係屬實在。
(二)、另警方在被告乙○○處扣得被害人丁○○之國民身分證正本
    ，被告乙○○於警詢時供稱：「因為丁○○被她妹妹退健保
    ，她與我一同辦理健保卡，當時健保局告知會將健保卡寄來
    我這邊，所以她的身分證才會寄放在我這邊等領健保卡。」
    等語，惟既係以郵寄方式收受健保卡，應無需要使用被害人
    丁○○之身分證。且被害人丁○○於本院審理時證稱：「（
    你身分證為何放在乙○○那邊？）因為當時我沒有勞保，把
    勞保遷去她家，因為乙○○說要辦勞保要身分證，所以身分
    證給她，她辦好之後就沒有還我。」等語，係證稱為辦理「
    勞保」之目的才交付身分證給被告乙○○，核與被告乙○○
    所供稱係為辦理「健保」之目的不符。又證人甲○○雖於本
    院審理時證稱：「（九十六年二月即農曆年前，有無人跟你
    借錢？）乙○○帶丁○○到我那邊去，．．要我先借十五萬
    元給丁○○，隔天乙○○就先還我十五萬元。」、「（乙○○向你借的十五萬元是交給何人？）我交給乙○○，乙○○
    當場交給丁○○。」、「（這十五萬元你親眼看到乙○○交
    給丁○○？）是的。」、「（你看到十五萬元乙○○交付給
    丁○○時，是否有先抽走部分現金？）沒有。」等語，惟證
    人甲○○亦證稱：「（乙○○與丁○○之間是否有收取利息
    ？）我不知道。」等語，且被害人丁○○業於警詢及偵查中
    證稱其向被告乙○○借款十五萬元時，被告乙○○確有預扣
    一萬五千元利息等語明確，故證人甲○○之上開證詞，自難
    作有利於被告乙○○之證據。
(三)、查被害人丁○○業於偵查中證稱：「我當時因為以前累積很
    多欠款，經濟上發生困難才跟他借錢，要去銀行貸款，不符
    合資格」等語，顯見被害人丁○○在向被告乙○○借貸時，
    確係處於急迫之情形。另被告乙○○貸以金錢給被害人丁○○，約定以每一個月為一期，每期所預扣之利息折合週年利
    率為百分之一百二十，遠超過民法所定週年百分之二十之約
    定最高利率（民法第二百零五條），足見被告乙○○確係乘
    被害人丁○○急迫時，貸以金錢而向丁○○收取與原本顯不
    相當之重利甚明。
(四)、被告乙○○為催討丁○○之債務，而親自以加害他人生命、
    身體之事，向被害人戊○○恐嚇，致被害人戊○○心生畏懼
    ；及被告丙○○受被告乙○○之託，使用「楊志龍」名義，
    打電話向被害人戊○○催討上開支票票款債務時，以加害財
    產之事恐嚇被害人戊○○，並致戊○○心生畏懼等情，業據
    被害人戊○○於警詢、偵查中及本院審理時證述綦詳，並有
    扣案之影印支票及本票影本之紙張三張可資佐證。顯見被告
    二人確有向被害人戊○○恐嚇致生危害於安全之犯行。
(五)、綜上所述，被告二人之所辯均係事後卸責之詞，不足採信，
    事證明確，其等之犯行均堪認定。
二、核被告乙○○所為，係犯刑法第三百四十四條之重利罪、第
    三百零五條之恐嚇危害安全罪；被告丙○○所為，則係犯刑
    法第三百零五條之恐嚇危害安全罪。又被告二人就於九十六
    年四月二十一日所為之恐嚇危害安全犯行，有犯意聯絡及行
    為分擔，為共同正犯，均應依刑法第二十八條規定，論以共
    同正犯。被告乙○○所為四次重利犯行及二次恐嚇危害安全
    犯行，犯意各別，行為互殊，應予分論併罰。被告乙○○曾
    於九十三年間因妨害風化案件，經本院判處有期徒刑三月確
    定，於九十三年六月二十五日以易科罰金執行完畢，此有臺
    灣高等法院被告前案紀錄表及臺灣臺中地方法院檢察署刑案
    資料查註紀錄表在卷可按，其於前案之有期徒刑執行完畢後
    ，五年以內故意再犯本案有期徒刑以上之罪，係屬累犯，均
    應依刑法第四十七條第一項之規定加重其刑。爰分別審酌被
    告二人犯罪之動機、目的、手段、其等品行及智識程度、犯
    罪所生之危害，及其等犯罪後之態度等一切情狀，分別量處
    被告乙○○如附表所示之刑，及被告丙○○如主文所示之刑
    ；又被告二人之上開犯罪時間係於九十六年四月二十四日以
    前，符合中華民國九十六年罪犯減刑條例所定得減刑之條件
    ，爰依該條例第二條第一項第三款、第七條減其刑期二分之
    一，並就減得之刑諭知易科罰金之折算標準，及就被告乙○○部分定其應執行之刑。扣案之尚未完成發票行為之面額三
    十五萬元之本票一張，應係被害人丁○○向被告乙○○借款
    十五萬元時，被告乙○○所有因重利犯罪所取得，應依刑法
    第三十八條第一項第三款之規定宣告沒收。而註明發票人為
    丁○○、發票日期為九十六年一月一日、金額三十五萬元之
    本票存根一張，應係被告乙○○所有供犯罪事實欄一、(四)之
    重利犯罪所用之物；影印支票及本票影本之紙張三張，應係
    被告乙○○所有供與被告丙○○共同向被害人戊○○恐嚇所
    用之物，均應依刑法第三十八條第一項第二款之規定諭知沒
    收。至扣案之發票日為九十五年一月十五日、到期日為九十
    五年三月十五日、面額二十萬元之本票一張，其票載日期與
    本案被告乙○○之重利犯罪時間不符，與本案無關；及註明
    日期為八十九年七月九日之本票存根一張，日期亦與本案被
    告乙○○之重利犯罪時間不符，亦應與本案無關，均不予諭
    知沒收，併此敘明。
三、公訴意旨另以：被告乙○○於九十六年農曆初五日，在其住
    處，以不還錢即要被害人丁○○之手、腳等危害他人生命、
    身體安全之言詞恫嚇被害人丁○○，使被害人丁○○心生畏
    懼，致生危害於安全。因認被告乙○○此部分亦涉有刑法第
    三百零五條之恐嚇危害安全罪嫌云云。惟按犯罪事實應依證
    據認定之，無證據不得認定犯罪事實；不能證明被告犯罪者
    ，應諭知無罪之判決，刑事訴訟法第一百五十四條第二項、
    第三百零一條第一項分別定有明文。又認定不利於被告之事
    實須依積極證據，苟積極證據不足為不利於被告事實之認定
    時，即應為有利被告之認定，更不必有何有利之證據，最高
    法院三十年上字第八一六號判例可資參照。復按刑法第三百
    零五條之恐嚇危害安全罪係結果犯，以致生危害於安全為要
    件，即必其恐嚇致受加害之通知者，心生恐怖，而有不安之
    感覺始足當之（臺灣高等法院暨所屬法院七十年度法律座談
    會意見、司法院（70）廳刑一字第1104號函示意見參照）。
    而被害人丁○○業於偵查中證稱：「（乙○○有無恐嚇你？
    ）有，是她親自恐嚇我，．．．我不會害怕，因我欠她錢。
    」等語，及於本院審理時證稱：「她這樣講，我不會介意，
    我也不會覺得她有威脅我。」等語，顯然被害人丁○○並未
    因被告乙○○向稱如不還錢即要其手腳而心生畏懼，自不該
    當刑法第三百零五條恐嚇危害安全罪。此部分既不能證明被
    告乙○○犯罪，爰依法為無罪判決之諭知。
據上論斷，應依刑事訴訟法第二百九十九條第一項前段、第三百
零一條第一項，刑法第二十八條、第三百四十四條、第三百零五
條、第四十七條第一項、第四十一條第一項前段、第二項、第五
十一條第五款、第三十八條第一項第二款、第三款，刑法施行法
第一條之一，中華民國九十六年罪犯減刑條例第二條第一項第三
款、第七條、第九條、第十條第一項，判決如主文。
本案經檢察官張桂芳到庭執行職務。
中　　華　　民　　國　　96　　年　　12　　月　　25　　日
                  刑事第八庭    法  官  簡源希
上為正本係照原本作成
如不服本判決，應於收受送達後10日內向本院提出上訴書狀（應
敘述具體理由並附繕本）。
上訴書狀如未敘述理由，應於上訴期間屆滿後20日內補提理由書
於本院。
                                書記官  張雅慧
中　　華　　民　　國　　96　　年　　12　　月　　25　　日
附錄論罪科刑法條：
刑法第344條
乘他人急迫、輕率或無經驗貸以金錢或其他物品，而取得與原本
顯不相當之重利者，處1年以下有期徒刑、拘役或科或併科1千元
以下罰金。
刑法第305條
以加害生命、身體、自由、名譽、財產之事，恐嚇他人致生危害
於安全者，處 2 年以下有期徒刑、拘役或 3 百元以下罰金。
【附表】：被告乙○○所犯罪名及處罰
編號　　　犯罪事實　　　　罪名及處罰　            從刑
一、  犯罪事實欄一(一)  乙○○犯重利罪，累犯，處
      之重利事實      有期徒刑月，減為有期徒
                      刑壹月又拾伍日，如易科罰
                      金，以新臺幣壹仟元折算壹
                      日。
二、  犯罪事實欄一(二)  乙○○犯重利罪，累犯，處
      之重利事實      有期徒刑月，減為有期徒
                      刑壹月又拾伍日，如易科罰
                      金，以新臺幣壹仟元折算壹
                      日。
三、  犯罪事實欄一(三)  乙○○犯重利罪，累犯，處
      之重利事實      有期徒刑肆月，減為有期徒
                      刑貳月，如易科罰金，以新
                      臺幣壹仟元折算壹日。
四、  犯罪事實欄一(四)  乙○○犯重利罪，累犯，處  扣案之未
      之重利事實      有期徒刑肆月，減為有期徒  完成發票
                      刑貳月，如易科罰金，以新  行為之面
                      臺幣壹仟元折算壹日。      額三十萬
                                                元本票壹
                                                張；註明
                                                發票人為
                                                丁○○、
                                                發票日期
                                                為九十六
                                                年一月一
                                                日、金額
                                                三十五萬
                                                元之本票
                                                存根壹張
                                                ，均沒收
                                                。
五、  單獨恐嚇被害人  乙○○犯恐嚇危害安全罪，
      戊○○之事實    累犯，處有期徒刑月，減
                      為有期徒刑壹月又拾伍日，
                      如易科罰金，以新臺幣壹仟
                      元折算壹日。
六、　與丙○○共同恐　乙○○共同犯恐嚇危害安全　扣案之影
      嚇被害人戊○○　罪，累犯，處有期徒刑月　印支票及
      之事實　　　　　，減為有期徒刑壹月又拾伍　本票影本
                      日，如易科罰金，以新臺幣  紙張張
                      壹仟元折算壹日。          ，沒收。
